【裁判字號】    89,易,2275
【裁判日期】    900301
【裁判案由】    詐欺
【裁判全文】
臺灣臺南地方法院刑事判決                        八十九年度易字第二二七五號
    公  訴  人  臺灣台南地方法院檢察署檢察官
    被      告  庚○○
右列被告因詐欺案件，經檢察官提起公訴（八十九年度營偵字第六七二號），本院判
決如左：
    主  文
庚○○連續行使偽造私文書，足以生損害於他人，累犯，處有期徒刑肆年。
「豐憶木箱廠」、「松原有限公司」及「丙○○」之印章各壹枚暨如附表所示支票上
偽造之「豐憶木箱廠」、「松原木業有限公司」、「丙○○」之印文及「甲○○」之
署押均沒收。
    事  實
一、庚○○係設於高雄市○○路一一八巷二四號一樓靖祥企業有限公司（下稱靖祥公
    司）之負責人，曾於民國（下同）七十八年間，因過失傷害案件，經台灣嘉義地
    方法院判處有期徒刑二月，甫於七十八年十月十三日易科罰金執行完畢，猶不知
    悔改，其明知靖祥公司因週轉不靈，已無支付能力，竟基於意圖為自己不法所有
    之概括犯意，自八十一年一月間起，至八十一年七月間止，連續以靖祥公司為發
    票人所開立之華南商業銀行三多分行、彰化商業銀行大順分行及台灣中小企業銀
    行博愛分行支票暨向甲○○所借用，發票人為周麗香之空白支票十三紙及靖祥公
    司所收取之客票，庚○○又在不詳處所偽刻「豐憶木箱廠」、「松原有限公司」
    、「丙○○」印章各一枚，持上開印章在附表四、五、六項所示之支票上偽造「
    豐憶木箱廠」、「松原木業有限公司」、「丙○○」之印文，及以偽造「甲○○
    」署押之方式背書，以取信於人，並持以向己○○○有限公司（負責人蔡崇山，
    下稱富泰公司）、季青企業股份有限公司（負責人周國華，下稱季青公司）、名
    晨企業有限公司（下稱名晨公司）、順禹木業有限公司（負責人丁○○，下稱順
    禹公司）、沅益木業有限公司（負責人壬○○，下稱沅益公司）、戊○○、天井
    企業有限公司（負責人辛○○，下稱天井公司）等購買貨物或調借現金，金額均
    如附表所載，迨庚○○所交付之支票陸續退票，富泰公司等始知受騙。
二、案經法務部調查局南部地區機動工作組移送及己○○○有限公司訴由台灣高雄地
    方法院檢察署呈請台灣高等法院檢察署檢察長核轉本署偵辦。
    理  由
一、訊據被告庚○○矢口否認有右揭犯行，辯稱：本件是因經濟不景氣，所以經營的
    靖祥公司結束營業，伊並沒有偽刻印章及偽造印文、署押等行為，季青公司部分
    是季青公司將進口木料交給我銷售，該筆木材我還未拿走，但支票已經簽發給季
    青公司，名晨公司部分是伊經營不善，才無法清償，但伊有處理債務，目前已還
    了一半以上，有向順禹公司購買一千八百五十一萬四千八百十一元之木材，但沒
    有拿到貨材，伊並沒有向沅益公司購買五百一十萬元木材，戊○○部分是戊○○
    借伊支票去週轉。周麗香之支票是伊交給戊○○，但背書之印章不是伊蓋。彭昌
    企業支票則不是伊交給戊○○，伊沒有向天井公司購買三百五十萬一千五百元之
    貨材，而是伊向天井公司承租廠房放木材，甲○○之背書，亦非伊偽造，支票是
    甲○○收回的客票，伊並無公訴人所指犯行云云。經查，右揭事實，業據告訴人
    富泰公司、被害人戊○○、甲○○、丙○○指訴綦詳，並經證人即季青公司業務
    經理乙○○、名晨公司經理癸○○、順禹公司負責人丁○○、沅益公司負責人壬○○、天井公司負責人辛○○、周麗香、余周燕玲證述綦詳，復有華南商業銀行
    三多分行、彰化商業銀行大順分行及台灣中小企業銀行博愛分行檢送之靖祥公司
    八十一年間退票紀錄登記明細表影本各一份、被告所交予告訴人及被害人等之支
    票及退票理由單影本、被害人甲○○於八十一年七月四日發予被告之存證信函影
    本在卷可稽，被告雖以前開情詞置辯，然季青公司經理乙○○於本院審理中當庭
    與被告對質，其指稱：木材早就被靖祥公司領走了，後來支票退票，要去假扣押
    木材時發現已被搬運一空等語（詳本院八十九年十一月十日訊問筆錄）；而天井
    公司負責人辛○○與被告對質時指述：「是庚○○帶我去看木材，說是別人急於
    脫手，讓我出錢買貨，由他來出售。之後他有交我三百五十餘萬元的支票作為貨
    款，但均遭退票」等語（詳同上日訊問筆錄），為被告所不爭執，而名晨公司經
    理癸○○與被告當庭對質時指稱：遭退票之後被告未清償任何貨款等語，亦為被
    告所自認，足見被害人之指述均屬事實，被告空言否認，無足採信。況靖祥公司
    自八十一年二月間起即大量退票，有前揭銀行退票紀錄登記明細表影本各一份在
    卷可憑，則靖祥公司當時已陷於無支付能力之狀態，被告竟持上開支票向被害人
    等調借大筆現金或購買大量貨物，事後又無法交待上述大筆資金之流金、貨材去
    處及為何不能支付票款，徒以：「被人倒債，進口木材生蟲」云云含糊搪塞（詳
    八十九年七月十二日偵訊筆錄），被告所辯，顯係事後卸責之詞，不足採信。本
    案事證明確，被告犯行足以認定。
二、按因行使偽造私文書詐財，其偽造他人之印章，及蓋用偽印文，係屬偽造私文書
    行為之一部，不另構成偽造印章、印文罪。最高法院四十四年台上字第八六四號
    判例可資參照。被告偽刻印章，並於附表所示支票背面偽造印文及署押作為背書
    ，又持上揭支票向被害人購買貨物或調借現金，核其所為，係犯刑法第二百十六
    條、第二百十條之行使偽造私文書罪及第三百三十九條第一項之詐欺取財罪。被
    告偽造印章、印文及署押之行為，係偽造背書之部分行為，且偽造背書之私文書
    低度行為，已進而為行使之高度行為所吸收，均不另論罪。被告先後多次行使偽
    造私文書、多次詐欺取財犯行，均時間緊接、手法一致，所犯構成要件相同，顯
    係基於概括之犯意反覆為之，為連續犯，各應依刑法第五十六條之規定以一罪論
    ，並加重其刑。又被告所犯連續行使偽造私文書罪及連續詐欺取財罪間，有方法
    結果之牽連關係，為牽連犯，應依刑法第五十五條後段規定，從一重之連續行使
    偽造私文書罪處斷。末查被告甫於七十八年間，因過失傷害案件，經台灣嘉義地
    方法院判處有期徒刑二月，並於七十八年七月十三日執行完畢，有台灣台南地方
    法院檢察署刑案資料查註紀錄表在卷可按，其於五年內再犯本件有期徒刑以上之
    罪，為累犯，應依刑法第四十七條之規定遞予加重其刑。爰審酌被告犯罪之動機
    、手段、所詐騙之金額、對被害人所造成之危害、案發至今未償付被害人分文及
    犯後飾詞狡辯並無悔意等一切情狀，量處如主文所示之刑，以資懲儆。被告偽刻
    之「豐憶木箱廠」、「松原有限公司」、「丙○○」印章各一枚，雖未扣案，然
    並無證據足證業已滅失，應與如附表所示支票上偽造之「豐憶木箱廠」、「松原
    木業有限公司」、「丙○○」印文及「甲○○」署押，併依刑法第二百十九條規
    定宣告沒收。
據上論斷，應依刑事訴訟法第二百九十九條第一項前段、刑法第五十六條、第二百十
條、第二百十六條、第三百三十九條第一項、第五十五條、第四十七條、第二百十九
條、罰金罰鍰提高標準條例第一條前段，判決如主文。
本案經檢察官張太龍到庭執行職務
中    華    民    國      九十        年      三      月       一     日
                                  臺灣臺南地方法院刑事第二庭
                                          法  官  黃  光  進
右正本證明與原本無異
如不服本判決，應於判決送達後十日內，向本院提出上訴狀。（應附繕本）
                                          書記官  陳  怡  吟
中    華    民    國      九十        年      三      月       一     日
附錄本案論罪科刑法條全文：
刑法第三百三十九條第一項
意圖為自己或第三人不法之所有，以詐術使人將本人或第三人之物交付者，處五年以
下有期徒刑、拘役或科或併科一千元以下罰金。
刑法第二百十條
偽造、變造私文書，足以生損害於公眾或他人者，處五年以下有期徒刑。
刑法第二百十六條
行使第二百十條至第二百十五條之文書者，依偽造、變造文書或登載不實事項或使登
載不實事項之規定處斷。
刑法第二百十九條
偽造之印章、印文或署押，不問屬於犯人與否，沒收之。
~F0
~T40
┌────────────────────────────────────
│附表
├──────┬─────────────────────────────
│  被 害 人  │                      犯  罪  事  實
├──────┼─────────────────────────────
│一季青公司  │曾文瀚以靖祥公司名義，自八十年十月十九日起至八十一年三月止
│            │，向季青公司購買木材共一千七百八十萬三千七百五十六元，並簽
│            │發以靖祥公司為發票人，到期日為八十一年二月二十三日起之華南
│            │商業銀行、彰化商業銀行、台灣中小企業銀行支票共計三十張以為
│            │支付支付貨款，屆期均不獲兌現。嗣後以客票及本票換回上揭支票
│            │，亦不獲兌現。到八十一年六月三十日季青公司欲假扣押其交付靖
│            │祥公司之木材貨物，發現貨品搬移一空，無從執行。
├──────┼─────────────────────────────
│二名晨公司  │曾文瀚以靖祥公司名義，於八十年底陸續向名晨公司購買價值二百
│            │八十五萬一千元之木板，並簽發以靖祥公司為發票人，到期日為八
│            │十一年三、四月之台灣中小企業銀行支票以支付貨款。惟屆期不獲
│            │兌獲，又以五張客票換回上揭支票，惟亦遭退票。
├──────┼─────────────────────────────
│三順禹公司  │曾文瀚以靖祥公司名義，於八十年十一月起至八十一年二月間，連
│            │續三、四次向順禹公司購買木材，總計價值一千八百五十一萬四千
│            │八百一十一元，並交付以靖祥公司、曾安、謝永義、景楊實業有限
│            │公司（陳建智）、彭昌企業有限公司為發票人，到期日為八十一年
│            │一月至六月之支票以支付貨款，惟屆期不獲兌現。其中曾文瀚交付
│            │之彭昌企業有限公司彭金利簽發之下列支票，由曾文瀚在不詳處所
│            │偽刻「松原木業有限公司」、「丙○○」印章二枚，偽造「松原木
│            │業有限公司」之背書，以取信丁○○。
│            │1.發票人彭昌企業有限公司彭金利、金額八十萬三千六百元之支票
│            │  ，偽造背書「松原木業有限公司」、「丙○○」
├──────┼─────────────────────────────
│四沅益公司  │沅益公司於八十一年三、四月間向靖祥公司購買貨物，並交付發票
│            │人為沅益公司、智仁木材行之支票九紙共五百一十萬元。惟靖祥公
│            │司未交付貨物，導致沅益公司週轉不靈而使前述九張支票退票。
│            │又曾文瀚於八十一年四月間以五張客票向沅益公司調現二百萬元，
│            │屆期均遭退票。其中曾文瀚交付之彭昌企業有限公司彭金利簽發之
│            │下列支票，由曾文瀚在不詳處所偽刻「松原木業有限公司」、「林
│            │樹煌」印章二枚，偽造「松原木業有限公司」之背書，以取信蕭新
│            │吉。
│            │1.發票人彭昌企業有限公司彭金利、票據號碼CK0000000、金額三
│            │  十二萬元之支票，偽造背書「松原木業有限公司」、「丙○○」
├──────┼─────────────────────────────
│五戊○○    │八十一年一、二月間曾文瀚陸續發票人為曾文瀚十一紙及客票王雪
│            │梅、周麗香、彭昌企業有限公司彭金利之支票十七紙，總共二十八
│            │張支票向戊○○調借二千零五十一萬九千元。其中曾文瀚交付之周
│            │麗香、彭昌企業有限公司彭金利簽發之下列客票共十四紙，由曾文
│            │瀚在不詳處所偽刻「豐億木箱廠」及「松原木業有限公司」、「林
│            │樹煌」印章三枚，偽造「豐億木箱廠」及「松原木業有限公司」（
│            │蓋章方式偽造）、「甲○○」（以偽簽署押方式偽造）之背書，以
│            │取信戊○○。
│            │1.發票人周麗香、票據號碼CHA0000000、面額七十三萬元之支票，
│            │  偽造背書「豐億木箱廠」、「甲○○」
│            │2.發票人周麗香、票據號碼CHA0000000、金額七十三萬一千元之支
│            │  票，偽造背書「豐億木箱廠」、「甲○○」
│            │3.發票人彭昌企業有限公司彭金利、票據號碼AA0000000、金額七
│            │  十萬之支票，偽造背書「松原木業有限公司」、「丙○○」。
│            │4.發票人彭昌企業有限公司彭金利、票據號碼AA0000000、金額七
│  │  十萬元之支票，偽造背書「松原木業有限公司」、「丙○○」
│            │5.發票人彭昌企業有限公司彭金利、票據號碼AA0000000、金額六
│            │  十一萬四千元之支票，偽造背書「松原木業有限公司」、「林樹
│            │  煌」
│            │6.發票人彭昌企業有限公司彭金利、票據號碼AA0000000、金額七
│            │  十萬元之支票，偽造背書「松原木業有限公司」、「丙○○」
│            │7.發票人周麗香、票據號碼CHA0000000、金額一百萬元之支票，偽
│            │  造背書「豐億木箱廠」
│            │8.發票人周麗香、票據號碼CHA0000000、金額七十二萬元之支票，
│            │  偽造背書「豐億木箱廠」
│            │9.發票人周麗香、票據號碼CHA0000000、金額一百一十五萬三千元
│            │   之支票，偽造背書「豐億木箱廠」
│            │10.發票人周麗香、票據號碼CHA0000000、金額一百萬元之支票，偽
│            │  造背書「豐億木箱廠」
│            │11.發票人周麗香、票據號碼CHA0000000、金額七十萬元之支票，偽
│            │  造背書「豐億木箱廠」
│            │12.發票人周麗香、票據號碼CHA0000000、金額六十二萬元之支票，
│            │  偽造背書「豐億木箱廠」、「甲○○」
│            │13.發票人周麗香、票據號碼CHA0000000、金額六十萬元之支票，偽
│            │  造背書「豐億木箱廠」、「甲○○」
│            │14.發票人周麗香、票據號碼CHA0000000、金額六十萬元之支票，偽
│            │  造背書「豐億木箱廠」、「甲○○」
├──────┼─────────────────────────────
│六天井公司  │八十一年一、二月間曾文瀚以靖祥公司名義向天井公司購買三百五
│            │十萬一千五百元之貨物，並交付以曾文瀚、柯俊成、林秋安為發票
│            │人之支票共計十三紙，惟屆期不獲兌現。
│            │又以調現為由，自八十一年二月四日交付以陳敏吉、彭金利、陳建
│      │智之支票七張，借款三百三十五萬元。惟屆期亦遭退票。其中曾文
│            │瀚交付之彭昌企業有限公司彭金利簽發之下列二紙支票，由曾文瀚
│            │在不詳處所偽刻「松原木業有限公司」、「丙○○」印章二枚，偽
│            │造「松原木業有限公司」之背書，以取信天井公司負責人黃照成。
│            │1.發票人彭昌企業有限公司彭金利、票據號碼AA0000000、金額五
│            │  十萬四千五百元之支票，偽造背書「松原木業有限公司」、「林
│            │  樹煌」
│            │2.發票人彭昌企業有限公司彭金利、票據號碼AA0000000、金額五
│            │  十六萬六千一百元之支票，偽造背書「松原木業有限公司」、「
│            │  丙○○」
├──────┼─────────────────────────────
│七富泰公司  │曾文瀚以靖祥公司名義，自八十一年元月間持壬○○簽發沅益公司
│            │之支票三紙共一百八十萬元，向富泰公司併稱支票必會兌現，詐購
│            │木製品，嗣後支票均遭退票。
└──────┴─────────────────────────────


司法院資訊處製作；財團法人民間司法改革基金會備份。
